【裁判字號】    99,訴,2350
【裁判日期】    991029
【裁判案由】    毒品危害防制條例
【裁判全文】
臺灣板橋地方法院刑事判決              99年度訴字第2350號
公  訴  人  臺灣板橋地方法院檢察署檢察官
被      告  甲○○
上列被告因違反毒品危害防制條例案件，經檢察官提起公訴（99
年度毒偵字第3891號），因被告於本院準備程序中就被訴事實為
有罪之陳述，經合議庭評議後，裁定由受命法官獨任進行簡式審
判程式，判決如下：
    主  文
甲○○施用第一級毒品，累犯，處有期徒刑捌月，扣案第一級毒
品海洛因壹小包（驗餘淨重零點零零陸零公克及含微量海洛因之
包裝袋壹個）沒收銷燬，扣案已使用之注射針筒壹支沒收。
    事  實
一、甲○○前曾於民國88年間，因施用毒品案件，經本院以88年
    度毒聲字第5718號裁定送觀察、勒戒後，認無繼續施用毒品
    之傾向，於88年9 月29日釋放出所，並經臺灣板橋地方法院
    檢察署檢察官以88年度毒偵字第912 號為不起訴處分確定；
    於89年間，因施用毒品案件，經本院以89年度毒聲字第3351
    號裁定送觀察、勒戒後，認有繼續施用毒品傾向，再經本院
    以89年度毒聲字第3793號裁定令入戒治處所施以強制戒治1
    年，並經臺灣板橋地方法院檢察署檢察官提起公訴，強制戒
    治部分於90年6 月15日執行完畢，起訴部分則經本院89年度
    訴字第1206號判決判處有期徒刑7 月、4 月，應執行有期徒
    刑10月確定；於93年間，因施用毒品案件，經本院以93年度
    訴字第1470號判處有期徒刑1 年，於95年4 月29日縮刑期滿
    （於本件構成累犯）；於95年間，因施用毒品案件，經本院
    以95年度訴字第3287號判處有期徒刑9 月，嗣經上訴，復經
    臺灣高等法院以96年度上訴字第1725號駁回上訴確定，復因
    轉讓毒品案件，經本院95年度訴字第3477號分別判處有期徒
    刑1 年2 月、1 年2 月，應執行有期徒刑1 年10月，經上訴
    臺灣高等法院，臺灣高等法院就轉讓第一級毒品（撤回上訴
    ）及轉讓第一級毒品部分駁回上訴確定，經其上訴最高法院
    ，最高法院以96年度台上字第3647號駁回上訴確定（2 罪）
    ，再因竊盜案件，經本院以96年度簡字第139 號判處有期徒
    刑6 月確定；於96年間，因施用毒品案件，經本院以96年度
    訴字第1555號判處有期徒刑9 月確定，又因竊盜案件，經本
    院以96年度簡字第3926號判處有期徒刑6 月確定；上開95、
    96年間所犯共5 案（6 罪），經本院96年度聲減字第6963號
    裁定減刑及定應執行刑為有期徒刑2 年確定，於98年1 月20
    日假釋出監，嗣經撤銷假釋，應執行所餘殘刑有期徒刑3 月
    8 日，於98年10月5 日縮刑期滿（於本件構成累犯）。詎竟
    仍未戒除毒癮，仍基於施用第一級毒品之犯意，於99年5 月
    1 日下午3 時許，在其位於臺北縣板橋市○○路76之3 號之
    居所內，以針筒注射之方式，施用第一級毒品海洛因1 次。
    嗣於同年月2 日上午11時40分許，在同上市○○路○ 段72
    巷底，為警盤查，並扣得海洛因1 小包（淨重0.0080公克，
    取樣0.0020公克鑑定用罄，驗餘淨重0.0060公克及含微量海
    洛因之包裝袋1 個）、已使用之注射針筒1 支，且經採集其
    尿液送驗均呈海洛因代謝物嗎啡類陽性反應，始查悉上情。
二、案經臺北縣政府警察局板橋分局報請臺灣板橋地方法院檢察
    署檢察官偵查起訴。
    理  由
一、按除被告所犯為死刑、無期徒刑、最輕本刑為三年以上有期
    徒刑之罪或高等法院管轄第一審案件者外，於第一次審判期
    日前之準備程序進行中，被告先就被訴事實為有罪之陳述時
    ，審判長得告知被告簡式審判程序之旨，並聽取當事人、代
    理人、辯護人及輔佐人之意見後，裁定進行簡式審判程序，
    刑事訴訟法第273 條之1 第1 項定有明文。經核本件被告甲
    ○○所犯係死刑、無期徒刑、最輕本刑為三年以上有期徒刑
    以外之罪，其於準備程序中就被訴之事實為有罪陳述，經法
    官告知簡式審判程序之旨，並聽取公訴人、被告之意見後，
    本院爰依首揭規定，合議裁定由受命法官獨任進行簡式審判
    程序，合先敘明。
二、上開犯罪事實，業據被告甲○○於警詢、偵查、本院準備程
    序及審理中自白不諱，並有為警查獲之第一級毒品海洛因1
    小包（淨重0.0080公克，取樣0.0020公克鑑定用罄，驗餘淨
    重0.0060公克及含微量海洛因之包裝袋1 個）、已使用之注
    射針筒1 支扣案可證，復有上開扣案物之照片5 張附卷可參
    。又被告經警查獲後，於99年5 月2 日，在臺北縣政府警察
    局板橋分局大觀派出所採尿液，經送臺灣檢驗科技股份有限
    公司以酵素免疫分析法初驗及氣相層析質譜儀複驗，均呈鴉
    片類陽性反應，此有臺灣檢驗科技股份有限公司濫用藥物尿
    液檢驗報告1 紙在卷可稽。再者，上開扣案之白色粉末1 小
    包（淨重0.0080公克，取樣0.0020公克鑑定用罄，驗餘淨重
    0.0060公克）經送請交通部民用航空局航空醫務中心鑑定結
    果，該白色粉末1 小包含第一級毒品海洛因成分，亦有交通
    部民用航空局航空醫務中心鑑定書1 紙在卷可按，足認被告
    甲○○自白與事實相符，本件事證明確，犯行洵堪認定。
三、又毒品危害防制條例於92年7 月9 日修正公佈，自93年1 月
    9 日施行，其中第20條、第23條將施用毒品之刑事處遇程式
    ，區分為「初犯」及「5 年內再犯」、「5 年後再犯」。依
    其立法理由之說明：「初犯」，經觀察、勒戒或強制戒治後
    ，應為不起訴處分或不付審理之裁定；經觀察、勒戒或強制
    戒治執行完畢釋放後，「5 年內再犯」者，因其再犯率甚高
    ，原實施之觀察、勒戒及強制戒治既已無法收其實效，爰依
    法追訴或裁定交付審理。至於經觀察、勒戒或強制戒治執行
    完畢釋放後，「5 年後再犯」者，前所實施之觀察、勒戒或
    強制戒治已足以遮斷其施用毒品之毒癮，為期自新及協助其
    斷除毒癮，仍適用「初犯」規定，先經觀察、勒戒或強制戒
    治之程式。從而，依修正後之規定，僅限於「初犯」及「5
    年後再犯」二種情形，始應先經觀察、勒戒或強制戒治程式
    。倘被告於5 年內已再犯，經依法追訴處罰，縱其第三次（
    或第三次以上）再度施用毒品之時間，在初犯經觀察、勒戒
    或強制戒治執行完畢釋放5 年以後，已不合於「5 年後再犯
    」之規定，且因已於「5 年內再犯」，顯見其再犯率甚高，
    原實施觀察、勒戒或強制戒治，已無法收其實效，即應依該
    條例第10條處罰（最高法院97年度第5 次刑庭會議決議意旨
    參照）。被告既有如犯罪事實欄所示觀察勒戒、強制戒治及
    論罪科刑之前科，此有臺灣高等法院被告前案紀錄表1 份附
    卷可參，是被告本次再犯施用毒品犯行，依上揭說明，顯非
    5 年後再犯，即無再行觀察、勒戒或強制戒治之必要，揆諸
    前揭說明，仍應依法論科。
四、查海洛因係毒品危害防制條例第2 條第2 項第1 款所稱之第
    一級毒品。核被告甲○○所為，係犯同條例第10條第1項之
    施用第一級毒品罪。其施用第一級毒品前後，持有第一級毒
    品之低度行為，為施用之高度行為所吸收，不另論罪。被告
    前有如事實欄所述之犯罪科刑及執行情形，此有臺灣高等法
    院被告前案紀錄表1 份在卷可稽，其於有期徒刑執行完畢後
    ，5 年以內再故意犯本罪，應依刑法第47條第1 項前段規定
    論以累犯，並加重其刑。爰審酌被告有如事實欄所述之施用
    毒品前科紀錄，經觀察勒戒、強制戒治執行完畢，並經判刑
    執行完畢，仍無法戒絕毒癮，再次漠視法令禁制而犯本罪，
    惟其施用毒品所生危害，實以自戕身心健康為主，對於他人
    生命、身體、財產等法益，尚無明顯而重大之實害，兼衡其
    犯罪後坦承犯行之態度等一切情狀，量處如主文所示之刑。
    又扣案之第一級毒品海洛因1 包（淨重0.0080公克，取樣0.
    0020公克鑑定用罄，驗餘淨重0.0060公克），係被告被當場
    查獲之第一級毒品；又鑑定機關於鑑定時，雖將毒品與包裝
    分別秤重，然依鑑定機關之海洛因毒品純度定量分析鑑驗標
    準作業程序，係將包裝內之白色粉末（海洛因）取出裝於該
    局毒品檢驗用袋中進行海洛因純度定量分析，包裝則呈空袋
    形狀，但仍留有極微量白色粉末（海洛因）殘渣於塑膠袋中
    等情，則該包裝均並未與毒品完全析離；就本件毒品與包裝
    ，均應依毒品危害防制條例第18條第1 項前段規定，諭知沒
    收銷燬之，又鑑定時經取樣鑑驗耗用之毒品，因已不存在，
    不得宣告沒收，一併敘明。至扣案之已使用注射針筒1 支，
    係被告所有並供其施用毒品海洛因所用之物，業據被告於警
    詢、偵查、本院準備程序及審理中供述在卷，爰依刑法第38
    條第1 項第2 款規定宣告沒收。
據上論斷，應依刑事訴訟法第273 條之1 第1 項、第299 條第1
項前段，毒品危害防制條例第10條第1 項、第18條第1 項前段，
刑法第11條前段、第47條第1 項前段、第38條第1 項第2 款，判
決如主文。
本案經檢察官簡志祥到庭執行職務。
中    華    民    國    99    年    10    月    29    日
                  刑事第一庭    法  官  連雅婷
以上正本證明與原本無異
如不服本判決應於送達後10日內向本院提出上訴狀
                                書記官  郭晉良
中    華    民    國    99    年    10    月    29    日
附錄本案論罪科刑法條全文：
毒品危害防制條例第10條
施用第一級毒品者，處 6 月以上 5 年以下有期徒刑。

司法院資訊處製作；財團法人民間司法改革基金會備份。
